【裁判字號】    95,上訴,1242
【裁判日期】    950727
【裁判案由】    行賄
【裁判全文】
臺灣高等法院臺中分院刑事判決        95年度上訴字第1242號
上  訴  人
即  被  告  甲○○
上列上訴人因行賄案件 ，不服臺灣南投地方法院95年度訴字第
269號，中華民國95年5月月16日第1審判決（起訴案號：臺灣南
投地方法院檢察署95年度偵字第474號）提起上訴，本院判決如
下：
    主  文
原判決撤銷。
甲○○未具依據法令從事公務之人員，對於依據法令從事公務之
人員，關於違背職務之行為行求賄賂，累犯，處有期徒刑壹年，
褫奪公權貳年。
    事  實
一、甲○○並非依據法令從事公務之人員，亦非受公務機關委託
    承辦公務之人，前曾因違反毒品危害防制條例案件，經臺灣
    南投地方法院於民國（下同）92年2月27日以91年度訴字第
    719號判決判處有期徒刑9月確定，甫於93年8月11日縮短刑
    期執行完畢。又於94年間違反毒品危害防制條例案件，經本
    院於94年7月4日以94年度上訴字第1057號判決判處有期徒刑
    一年確定，因甲○○經臺灣南投地方法院檢察署通知後並未
    到案執行，而由臺灣南投地方法院檢察署通緝中，嗣南投縣
    政府警察局草屯分局偵查隊小隊長丁○○於95年1月14日11
    時許，得知甲○○現藏匿於南投縣草屯鎮○○路威虎巷35之
    2號「威虎山莊」內，遂與同分局之偵查佐乙○○、黃汝寬
    及陳嘉祥等人一同前往上址欲逮捕甲○○，甲○○於上開時
    、地經警依刑事訴訟法第87條規定執行逮捕時，為免遭警送
    往台灣南投地方法院檢察署執行，竟意圖要求警員違背職務
    勿逮捕移送，當場對依據法令從事刑事偵防業務之該分局偵
    查隊小隊長丁○○、偵查佐乙○○等4人陳稱：「這事情放
    過我，不要處理」等語，並表示願交付現金新台幣（下同）
    50萬元，而對於丁○○等依據法令從事公務之人員，關於違
    背職務之行為行求賄賂，惟經丁○○等人當場嚴詞拒絕，嗣
    後果依甲○○所指稱於上開房間內抽屜扣得現金45萬5千元
    。
二、案經南投縣政府警察局草屯分局報告台灣南投地方法院檢察
    署檢察官偵查起訴。
    理  由
一、上揭犯罪事實，業據上訴人即被告甲○○（下稱被告）於偵
    查、原審及本院審理時均坦承不諱，並經證人丁○○及乙○○於本院結證屬實，此外復有南投縣政府警察局草屯分局扣
    押物品目錄表一份及照片2張附卷可參，被告自白核與事實
    相符。本件事證明確，被告犯行堪予認定，應依法論科。
二、被告甲○○為未具依據法令從事公務之人員，對於依據法令
    從事公務之人員，關於違背職務之行為，行求賄賂，所為係
    犯貪污治罪條例第11條第3項、第1項之罪。又被告有事實欄
    所記載科處有期徒刑及執行紀錄，有台灣高等法院被告前案
    紀錄表附卷可稽，其於有期徒刑執行完畢後之5年內，故意
    再犯有期徒刑以上之本罪，不論依修正前之刑法第47條，或
    修正後之刑法第47條第1項之規定，均構成累犯，對被告並
    無有利或不利之情形，自不生新舊法比較之問題，應逕依修
    正前之刑法第47條，論以累犯，並遞加重其刑。再被告於95
    年1月14日台灣南投地方法院檢察署檢察官偵查訊問時，自
    白其行賄犯行等情，有訊問筆錄乙份在卷可憑，爰依同條例
    第11條第4項之規定，減輕其刑（公訴人誤引為同條例第12
    條第2項），並與前開加重其刑部分，依刑法第71條第1項規
    定，先加後減。原審以被告罪證明確，予以論罪科刑，固非
    無見，惟查：關於本件扣案現金45萬5千元查獲過程，證人
    丁○○於本院審理時證稱：「（他說要給你們多少報酬？）
    他說放我走，他比著那個地方說那邊有50萬，要我拿走，他
    說完，我們當場拒絕，然後過去看，把抽屜拉開，裡面有45
    萬5千」等語，證人乙○○於本院審理時證稱：「（事實經
    過是這樣嗎？）當天我們敲門，進去後，．．．我們看到小
    櫃子上面還有吸食器跟毒品，我們才逐一的打開抽屜來查看
    ，後來在最下層的旅行袋，發現裡面裝有現金」、「（被告
    說有50萬元，他說的地點離放錢的小櫃子多遠？）同1房間
    ，隔1、2公尺」等語（見本院卷第40頁），依其等所述情節
    ，被告雖有行賄事實，惟其行賄之金錢及數額既僅經被告口
    頭告知，而未於當時在員警之面前提出，隨即為員警嚴詞拒
    絕，是被告之行賄之並未以實物現金出示於警，僅以口頭欲
    行期約而已，縱嗣於房間櫥櫃抽屜內查扣有被告所有之現金
    45萬5千元，亦難認係被告所有，持以供行賄犯罪所用之物
    ，原審遽認為被告所有供犯罪所用之物，併予宣告沒收，尚
    有未洽。被告上訴意旨執此認原審判決不當，為有理由，應
    由本院撤銷改判。爰審酌被告未到案執行遭通緝為警查獲，
    向執行職務之警員行求賄賂，有害公務員執行職務之公正性
    ，及其犯罪之動機、目的、手段及生活狀況、智識程度、所
    生危害等一切情狀，量處如主文第2項所示之刑，併依法宣
    告褫奪公權2年（本件依貪污治罪條例第17條規定，宣告褫
    奪公權，而刑法第37條第2項褫奪公權之法定期間於修正前
    後均相同，無有利不利比較之問題，逕適用修正前刑法第37
    條第2項）。至扣案現金45萬5千元，尚難認係被告供犯罪所
    用之物，爰不予宣告沒收。
據上論斷，應依刑事訴訟法第369條第1項前段、第364條、第299
條第1項前段、貪污治罪條例第11條第3項、第1項、第4項、第17
條，刑法第11條前段、第2條第1項段、第47條（修正前）、第37
條第2項（修正前），判決如主文。
本案經檢察官丙○○到庭執行職務
中    華    民    國    95    年    7    月    27     日
            刑事第七庭  審判長法  官  林  榮  龍
                              法  官  許  秀  芬
                              法  官  江  錫  麟
上列正本證明與原本無異。
如不服本判決應於收受送達後十日內向本院提出上訴書狀，其未
敘述上訴之理由者並得於提起上訴後十日內向本院補提理由書（
均須按他造當事人之人數附繕本）。
                              書記官  劉  建  智
中    華    民    國    95    年    7    月    30     日
附錄論罪科刑法條
貪污治罪條例第11條：
  對於第2條人員，關於違背職務之行為 ，行求、期約或交付賄
  賂或其他不正利益者，處1年以上7年以下有期徒刑，得併科新
  臺幣3百萬元以下罰金。
  對於外國、大陸地區、香港或澳門之公務員，就跨區貿易、投
  資或其他商業活動有關事項，為前項行為者 ，處5年以下有期
  徒刑或科新臺幣1百萬元以下罰金。
  不具第 2 條人員之身分而犯前二項之罪者，亦同。
  犯前三項之罪而自首者，免除其刑；在偵查或審判中自白者，
  減輕或免除其刑。
  在中華民國領域外犯第1項、第2項之罪者，不問犯罪地之法律
  有無處罰規定，均依本條例處罰。
                                                      Ａ


司法院資訊處製作；財團法人民間司法改革基金會備份。
